臺灣高雄地方法院刑事判決　　　　　　　96年度訴字第1336號
公　訴　人　臺灣高雄地方法院檢察署檢察官
被　　　告　甲○○
　　　　　　　　　　　號
上列被告因違反毒品危害防制條例案件，經檢察官提起公訴（96
年度毒偵字第2031號）及移送併案審理（96年度毒偵字第3376號
、第4589號、第5665號、第6216號），嗣被告於本院準備程序進
行中，就被訴事實為有罪之陳述，經告知簡式審判程序之旨，並
聽取檢察官及被告之意見後，本院合議庭裁定由受命法官獨任改
依簡式審判程序審理，並判決如下：
    主  文
甲○○施用第一級毒品，處有期徒刑玖月。扣案海洛因包（重
量分別為：檢驗前淨重零點零陸壹公克、檢驗後淨重零點零肆
公克；檢驗前淨重零點貳零伍公克、檢驗後淨重零點壹柒伍公克
；淨重零點壹玖公克、空包裝重零點貳公克）及殘留海洛因殘
渣袋壹只，沒收銷燬之。
    事  實
一、甲○○前於民國94年間因施用毒品案件，經本院以94年度毒
    聲字第268 號裁定送觀察勒戒後，認有繼續施用毒品之傾向
    ，復經本院以94年度毒聲字笫1083號裁定令入戒治處所施以
    強制戒治，並於95年1 月16日強制戒治期滿執行完畢釋放。
    詎猶不知悔改，於上開強制戒治執行完畢釋放後5 年內，復
    基於反覆施用第一級毒品海洛因之單一行為決意，自96年2
    月6 日起，至同年5 月24日止，在其位於高雄縣梓官鄉○○
    村○○○路235巷60號住處等處，以將海洛因摻入香煙後點
    燃吸食之方式，及每天施用2 次之頻率，施用第一級毒品海
    洛因多次。嗣分別於(一)96年2 月6 日下午4 時30分許，為警
    在高雄縣赤崁鄉○○○路235 巷72號前查獲，並扣得其所有
    之第一級毒品海洛因1 小包（檢驗前淨重0.061 公克、檢驗
    後淨重0.034 公克）；(二)96年2 月9 日下午4 時許，為警在
    其位於高雄縣赤崁鄉○○○路235 巷60號住處查獲，並扣得
    其所有殘留海洛因殘渣袋1 只；(三)96年3 月22日下午3 時25
    分許，為警在高雄縣赤崁鄉○○○路22巷23號住處查獲，並
    扣得其所有之第一級毒品海洛因1 小包（檢驗前淨重0.205
    公克、檢驗後淨重0.175 公克）；(四)96年5 月6 日下午3 時
    30分許，為警在其位於高雄縣赤崁鄉○○○路235 巷60號住
    處查獲，並扣得其所有之第一級毒品海洛因1 小包（淨重0.
    19公克、空包裝重0.23公克）；(五)96年5 月24日下午4 時30
    分許，為警在其位於上址住處查獲，經其同意採尿送驗後呈
    嗎啡陽性反應，始查悉上情。
二、案經高雄縣政府警察局岡山分局報請台灣高雄地方法院檢察
    署檢察官偵查起訴暨移送併案審理。
    理  由
一、本件被告甲○○所犯為死刑、無期徒刑或最輕本刑為三年以
    上有期徒刑以外之罪，其於準備程序中就被訴事實為有罪之
    陳述，經法官告知簡式審判程序之旨，並聽取公訴人之意見
    後，依刑事訴訟法第273 條之1 第1 項規定，合議庭裁定由
    受命法官獨任進行簡式審判程序，合先敘明。
二、上揭犯罪事實，業據被告於本院審理中坦承不諱，且查：
  (一)被告五次為警查獲後所採集之尿液，經送請台灣檢驗科技股
    份有限公司以氣相層析質譜儀法檢驗後，均呈第一級毒品海
    洛因代謝後之嗎啡陽性反應，有該公司96年3 月1 日報告編
    號：KＺ000000000000號、96年4 月9 日報告編號：KＺ000000
    000000號、96年3 月8 日報告編號：KＺ000000000000號、96
    年5 月16日報告編號：KＺ000000000000號及96年6 月13日報
    告編號：KＺ0000000000 00 號濫用藥物尿液檢驗報告計5 紙
    在卷可稽。而「施用海洛因、甲基安非他命後，其於尿液中
    排出之最長時限，受施用劑量、施用方式、個人體質及其代
    謝情況等因素影響，因個案而易，施用海洛因一般可檢出之
    最長時間為海洛因服用後2 至4 天；施用甲基安非他命一般
    可檢出之最長時間為甲基安非他命服用後1 至5 天」等情，
    有行政院衛生署管制藥品管理局91年8 月2 日管檢字第1084
    43號函可查，故自前揭尿液檢驗報告，可知被告確曾分別於
    採尿前之代謝時間內，施用毒品海洛因。
  (二)此外，查獲白粉3 包及殘渣袋1 只，經送驗後均呈海洛因陽
    性反應（白粉3 包重量分別為：檢驗前淨重0.061 公克、檢
    驗後淨重0.034 公克；檢驗前淨重0.205 公克、檢驗後淨重
    0.175 公克；淨重0.19公克、空包裝重0.23公克），亦有高
    雄市立凱旋醫院96年4 月16日高市凱醫驗字第3863號、第38
    22號濫用藥物成品檢驗鑑定書2 紙、高雄醫學大學附設中和
    紀念醫院96年8 月13日報告編號：9608-43 號檢驗報告1 紙
    及法務部調查局96年5 月25日調科壹字第09623045150 號鑑
    定書1 紙在卷可證，而該扣案物係被告所有，亦經被告於本
    院審理中陳明在卷，是被告之自白乃與事實相符，堪信為真
    實，其於前開時、地施用第一級毒品犯行，洵堪認定。
  (三)另被告前因施用毒品案件，經本院裁定送強制戒治後，於95
    年1 月16日執行完畢釋放乙節，亦有臺灣高等法院被告前案
    紀錄表、被告刑案資料查註紀錄表各1 份在卷可稽，其於強
    制戒治執行完畢釋放後5 年內再施用第一級毒品海洛因，依
    毒品危害防制條例規定，應予以論罪科刑。
三、論罪科刑：
  (一)按刑事法若干犯罪行為態樣，本質上原具有反覆、延續實行
    之特徵，立法時既予特別歸類，定為犯罪構成要件之行為要
    素，則行為人基於概括之犯意，在密切接近之一定時、地持
    續實行之複次行為，倘依社會通念，於客觀上認為符合一個
    反覆、延續性之行為觀念者，於刑法評價上，即應僅成立一
    罪。學理上所稱「集合犯」之職業性、營業性或收集性等具
    有重複特質之犯罪均屬之，例如經營、從事業務、收集、販
    賣、製造、散布等行為概念者均是（最高法院95年度台上字
    第1079號裁判意旨參照）。而毒品危害防制條例第2條第1項
    規定的毒品，原即具有成癮性，毒品危害防制條例所規定之
    施用毒品行為，衡諸施用毒品者之吸食慣性及社會常情，本
    即具有毒品成癮而反覆施用之性質，又該條例既依成癮性、
    濫用性及對社會危害性而將毒品分為四級，且僅規定處罰施
    用第一、二級毒品，足見毒品危害防制條例所處罰施用第一
    、二級毒品，其構成要件之行為要素係具有成癮、濫用之反
    覆、延續實行，依社會通念於客觀上乃符合一個反覆、延續
    性之行為觀念，而屬於集合犯。經查：本案被告施用第一級
    毒品海洛因之犯行頻繁、持續進行，在時空上，確具密接關
    係，則被告之施用第一級毒品海洛因犯行，顯係出於反覆、
    延續施用該種毒品之單一行為決意即明，從而在行為概念上
    ，應均評價認係包括一罪之集合犯，較符合社會通念，並為
    合理。
  (二)故被告於前開時地，施用海洛因之行為，係犯毒品危害防制
    條例第10條第1 項之施用第一級毒品罪。被告持有第一級毒
    品海洛因，嗣進而施用之，持有之低度行為應為施用之高度
    行為所吸收，不另論罪。公訴人移送併案審理之部分，既與
    前揭起訴論罪科刑部分有實質上一罪關係，本院依法自得併
    予審理，附此敘明。爰審酌被告前已有施用毒品之不良素行
    ，歷經觀察勒戒及強制戒治後猶施用之，顯見其戒毒意志不
    堅，本不宜寬貸，惟念其施用毒品乃自戕一己之身體健康，
    對社會造成之危害尚非直接鉅大，且犯後坦承犯行，態度良
    好等一切情狀，量處如主文所示之刑。扣案第一級毒品海洛
    因3 小包，應依毒品危害防制條例第18條第1 項前段規定，
    不論屬於犯人與否，宣告沒收銷燬之；又扣案殘渣袋1 只，
    殘留有海洛因成份而無法與第一級毒品海洛因析離業如前述
    ，亦應依毒品危害防制條例第18條第1 項前段規定，諭知沒
    收銷燬之。至鑑驗耗費之海洛因既已滅失，即毋庸再予宣告
    沒收銷燬，附此敘明。
據上論斷，應依刑事訴訟法第273條之1第1 項、第299條第1項前
段，毒品危害防制條例第10條第1 項、第18條第1 項前段，判決
如主文。
本案經檢察官乙○○到庭執行職務。
中　　華　　民　　國　　96　　年　　8 　　月　　31　　日
                  刑事第十一庭  法  官  林揚奇
以上正本證明與原本無異。
如不服本判決應於收受本判決後10日內向本院提出上訴書狀，並
應敘述具體理由，如未敘述上訴理由者，應於上訴期間屆滿後20
日內補提理由書狀於本院（均須按他造當事人之人數附繕本）「
切勿逕送上級法院」。
中　　華　　民　　國　　96　　年　　8 　　月　　31　　日
                                書記官  于耀文
附錄本案論罪科刑法條全文
毒品危害防制條例第10條
施用第1級毒品者，處6月以上5年以下有期徒刑。
施用第2級毒品者，處3年以下有期徒刑。
